【裁判字號】    97,破抗,81
【裁判日期】    971128
【裁判案由】    宣告破產
【裁判全文】
臺灣高等法院民事裁定                  97年度破抗字第81號
    抗  告  人  新騰實業股份有限公司
    法定代理人  甲○○
    代  理  人  黃忠律師
上列抗告人聲請宣告破產事件，對於中華民國97年9月30日臺灣
板橋地方法院97年度破字第65號裁定提起抗告，本院裁定如下：
    主  文
抗告駁回。
抗告費用由抗告人負擔。
    理  由
一、本件抗告意旨略以：
  (一)按宣告破產以債務人不能清償所負債務為法定唯一條件，而
    本件債務人即抗告人之財產有新台幣（下同）133萬5,565元
    ，而申報之債權有賴慧哲、何芳文、何盧惠、何芳圳、財政
    部台灣省北區國稅局（下稱北區國稅局）等債權分別為10萬
    元、15萬元、15萬元、827萬2,426元，抗告人顯已不能清償
    債務，自屬符合破產法第57條之規定。
  (二)抗告人雖已向法院呈報清算完結，惟向法院聲報，僅為備案
    之性質，法院所為准予備案之處分，並無實質上之確定力，
    是否發生清算完結之效果，應視是否完成合法清算而定。而
    抗告人並未實質清算，其法人人格未消滅，尚有債務未了，
    清算人自得將前依清算分配予股東之公司剩餘財產即現金
    133萬5,565元予以追回，依破產程序公平分配予各債權人。
    原法院並未依法調查抗告人是否確有現金財產133萬5,565元
    ，竟以無宣告破產實益，而裁定駁回抗告人之聲請，顯有違
    誤，爰提起本件抗告，求予廢棄原裁定等語。
二、按法院就破產之聲請，應依職權為必要之調查，倘債務人確
    係毫無財產可構成破產財團，或債務人之財產不敷清償破產
    財團之費用及財團之債務，無從依破產程序清理其債務時，
    即得以無宣告破產之實益，裁定駁回聲請（司法院25年院字
    第1505號解釋意旨參照）。
三、經查抗告人之清算人甲○○於民國92年1月29日即以新騰公
    司股東會決議解散，並選任甲○○為清算人為由，向原法院
    呈報為抗告人公司之清算人（案列原法院92年度司字第40號
    ），嗣於93年4月9日向原法院呈報新騰公司已清算完結，經
    原法院於93年5月7日以93年度司字第148號函准予備查在案
    。抗告人於上開呈報算終結事件中即已具狀陳報，抗告人於
    清算後之賸餘財產，業經甲○○、何芳圳、賴慧哲等七名股
    東分配取回，抗告人於清算後已無財產，並提出91年12月10
    日清算前財產目錄、賸餘財產分配表及清算後資產負債表為
    證，業據原法院調取上開呈報清算人事件及呈報清算終結事
    件案卷查閱屬實，是據此足見抗告人目前並無任何資產。又
    抗告人雖辯稱得由清算人將先前分配予股東之剩餘財產即現
    金133萬5,565元予以追回，以組成破產財團云云，惟抗告人
    迄今並未釋明其已取回該等現金，並不能認為抗告人仍有財
    產得以組成破產財團。抗告人雖指摘原法院未依職權調查抗
    告人之財產，但抗告人於本院亦未提出任何證據以供釋明，
    是其所辯，即不足採。而破產法第95條所規定之財團費用，
    包括破產財團之管理、變價及分配所生之費用、及因破產債
    權人共同利益所需審判上之費用、破產管理人之報酬等財團
    費用，則抗告人目前既無任何資產，顯不足以支付財團費用
    ，若准其宣告破產，徒使債務人於破產程序增加無益之費用
    ，故難認有宣告破產之實益。從而原法院駁回抗告人之聲請
    ，核無違誤。抗告意旨指摘原裁定不當，求為廢棄，為無理
    由，應予以駁回。
四、據上論結，本件抗告為無理由，爰裁定如主文。
中    華    民    國    97    年    11     月   28    日
                  民事第七庭
                        審判長法  官  鄭三源
                              法  官  呂太郎
                              法  官  邱  琦
正本係照原本作成。
本裁定除以適用法規顯有錯誤為理由，並經本院許可外，不得再
抗告。如提起再抗告，應於收受後10日內委任律師為代理人向本
院提出再抗告狀。並繳納再抗告費新台幣１千元。
中    華    民    國    97    年    11    月    28    日
                              書記官  廖艷莉


司法院資訊處製作；財團法人民間司法改革基金會備份。
